臺灣臺中地方法院刑事判決
110年度訴字第903號
公  訴  人  臺灣臺中地方檢察署檢察官
被      告  曾懷毅


            陳申章



            林嘉宏

                    籍設臺中市○○區○○路0號(臺中○○○○○○○○○)

共      同
選任辯護人  王捷拓律師
            李嘉耿律師
            顏偉哲律師
被      告  謝東如


            謝東平


上列被告因妨害秩序等案件，經檢察官提起公訴（109年度偵字
第30109號），本院判決如下：
　　主    文
曾懷毅、陳申章、林嘉宏被訴妨害秩序部分均無罪，被訴傷害部
分均公訴不受理。
謝東如、謝東平被訴傷害部分均公訴不受理。
    理    由
壹、公訴意旨略以：被告曾懷毅、林嘉宏、陳申章互為朋友關係
    ，被告謝東平、謝東如為兄弟關係。緣被告曾懷毅、謝東平
    因細故發生糾紛，被告曾懷毅遂於民國109年9月15日凌晨2
    時52分許，糾集被告林嘉宏、陳申章共3人，由被告陳申章
    駕駛被告林嘉宏所有車牌號碼00-0000號自小客車，一同前
    往被告謝東如位於臺中市○○區○○路0巷0號住處找被告謝東平
    理論，被告曾懷毅、陳申章、林嘉宏等3人抵達上址外道路
    後，基於妨害秩序及傷害之犯意聯絡，由被告曾懷毅持鋁棒
    、被告陳申章持拖把桿、被告林嘉宏徒手毆打被告謝東平、
    謝東如，被告謝東平、謝東如復基於傷害之犯意聯絡，由被
    告謝東平持木棍及被告謝東如持鐵管毆打被告曾懷毅、林嘉
    宏，致被告謝東平受有頭部外傷及頭皮撕裂傷、左上臂、右
    前臂、右手、右膝擦挫傷、左手挫傷、左尺骨開放性骨折及
    左前臂撕裂傷等傷害，被告謝東如受有頭部外傷、右手、左
    手肘、左足擦挫傷等傷害，被告曾懷毅受有頭部挫傷、頸部
    挫傷、左側小指脫臼、右側肩膀挫傷、左側手部、左上臂挫
    傷、背部、右胸部、右足及右前臂擦挫傷等傷害，被告林嘉
    宏受有右側食指指骨骨折及雙手、左前臂擦挫傷等傷害。嗣
    經民眾報警，警方據報前往現場，當場查獲，並扣得鋁棒、
    鐵管、木棍及拖把桿各1支。因認被告曾懷毅所為，涉犯刑
    法第150條第2項第1款、同條第1項之攜帶兇器在公共場所聚
    集三人以上，下手實施強暴脅迫罪及同法第277條第1項傷害
    罪嫌；被告陳申章、林嘉宏所為，均涉犯同法第150條第1項
    在公共場所聚集三人以上，下手實施強暴脅迫罪及同法第277
    條第1項傷害罪嫌；被告謝東如及謝東平所為，均涉犯同法
    第277條第1項傷害罪嫌等語。
貳、無罪部分（即妨害秩序部分）：
一、證據能力：按被告以外之人於審判外之言詞或書面陳述，除
    法律有規定者外，不得作為證據，刑事訴訟法第159條第1項
    定有明文。本件證人謝東平、謝東如於警詢及偵訊（未經具
    結）時所為陳述，經辯護人於本院審理時否認其證據能力（
    見本院卷第175頁、第189頁），此部分之證據，對被告曾懷
    毅、林嘉宏、陳申章而言既係傳聞證據，且本件亦無刑事訴
    訟法第159條之2、第159條之3之情事，依刑事訴訟法第159
    條第1項之規定，無證據能力，已不得用以證明被告曾懷毅
    、林嘉宏、陳申章之犯罪事實，合先敘明。
二、按不能證明被告犯罪者，應諭知無罪之判決，刑事訴訟法第
    301條第1項定有明文。又事實之認定，應憑證據，如未能發
    現相當證據，或證據不足以證明，自不能以推測或擬制之方
    法，以為裁判基礎（最高法院40年台上字第86號判例要旨參
    照）。而認定犯罪事實所憑之證據，雖不以直接證據為限，
    間接證據亦包括在內，然而無論直接證據或間接證據，其為
    訴訟上之證明，須於通常一般之人均不致有所懷疑，而得確
    信其為真實之程度者，始得據為有罪之認定，倘其證明尚未
    達到此一程度，而有合理之懷疑存在，而無從使事實審法院
    得有罪之確信時，即應由法院為諭知被告無罪之判決（最高
    法院76年台上字第4986號判例參照）。又刑事訴訟法第161
    條第1項規定：檢察官就被告犯罪事實，應負舉證責任，並
    指出證明之方法。因此，檢察官對於起訴之犯罪事實，應負
    提出證據及說服之實質舉證責任。倘其所提出之證據，不足
    為被告有罪之積極證明，或其指出證明之方法，無從說服法
    院以形成被告有罪之心證，基於無罪推定之原則，自應為被
    告無罪判決之諭知（最高法院92年台上字第128號判例參照
    ）。
三、公訴意旨認被告曾懷毅涉犯刑法第150條第2項第1款、同條
    第1項之攜帶兇器在公共場所聚集三人以上，下手實施強暴脅
    迫犯行，被告陳申章、林嘉宏涉犯同法第150條第1項在公共
    場所聚集三人以上，下手實施強暴脅迫犯行，無非係以被告
    曾懷毅、林嘉宏、陳申章於警詢及偵查中之供述及證人即告
    訴人謝東平、謝東如於警詢及偵查中之指(證)訴(述)、員警
    職務報告、仁愛醫療財團法人大里仁愛醫院診斷證明書及傷
    勢照片、蒐證照片、扣押筆錄及扣押物品目錄表為據。
四、訊據被告曾懷毅、陳申章、林嘉宏固坦認有於案發當日共同
    駕車前往證人謝東如之上開住處前，並在該址與證人謝東平
    、謝東如發生衝突之行為，惟均否認有何在公共場所聚集三
    人以上，下手實施強暴脅迫犯行，被告曾懷毅辯稱：伊通知
    林嘉宏前來載伊前往謝東如住處，伊當時與陳申章尚不相識
    ，陳申章係林嘉宏帶來，駕車者是陳申章，伊無糾集林嘉宏
    、陳申章聚眾鬥毆之意，糾紛僅存於伊與謝東平間，與林嘉
    宏、陳申章無關等語；被告林嘉宏辯稱：伊原本在釣魚，接
    獲曾懷毅來電，才去搭載曾懷毅，沒有聚眾鬥毆等語；被告
    陳申章辯稱：伊前往搭載曾懷毅時未注意曾懷毅是否有攜鋁
    棒上車，曾懷毅要求伊載至仁愛醫院附近，後來曾懷毅先自
    行下車，伊等原本並非要去與謝東平、謝東如吵架，曾懷毅
    當時有叫伊等不要管等語。辯護人辯護意旨略以：刑法第15
    0條構成要件之「聚集」，非僅單純3人同時在場狀態，尚須
    3人為施強暴脅迫而為聚集，且在聚眾時就已對強暴脅迫之
    事實有所認識。本件3位被告僅曾懷毅與對方有嫌隙，另2位
    係池魚之殃，對於聚集而即將施強暴脅迫亦無主觀認識，係
    因曾懷毅遭偷襲後，另2位才下車，導致5人大混戰，此乃偶
    然突發狀況。又本件發生於深夜，大多數人在睡眠，前後僅
    歷時幾分鐘，無證據證明有不特定住戶或路人受危害或因見
    聞而產生恐懼或是不安，尚未達危害社會安寧程度，依實務
    見解，本罪需有「造成社會安寧秩序危害」此要件亦有欠缺
    等語。經查：
(一)被告曾懷毅、林嘉宏、陳申章於案發當日共同駕車前往證人
    謝東如之上開住處前，並在該址與證人謝東平、謝東如發生
    衝突，嗣經警據報到場處理等情，為被告曾懷毅、林嘉宏、
    陳申章於本院準備程序、審理時所坦認（見本院卷第119至1
    20頁、第175頁、第263頁、第318頁、第364至369頁），且
    有員警職務報告、臺中市政府警察局霧峰分局扣押筆錄及扣
    押物品目錄表、仁愛醫療財團法人大里仁愛醫院診斷證明書
    、到場處理員警之秘錄器錄影畫面擷取相片、現場及扣案物
    相片、謝東如及謝東平傷勢相片在卷可稽（見偵卷第19頁、
    第105至109頁、第113至117頁、第121至123頁、第125至129
    頁、第131至135頁、第327至333頁、第419至421頁），堪認
    為真實。
(二)按刑法第150條聚眾施強暴脅迫罪，原規定之構成要件「公
    然聚眾」部分，於109年1月15日修正為「在公共場所或公眾
    得出入之場所聚集三人以上」。其修正理由（同第149條修
    正說明）載敘：實務見解認為，「聚眾」係指參與之多數人
    有隨時可以增加之狀況，若參與之人均係事前約定，人數既
    已確定，便無隨時可以增加之狀況，自與聚眾之情形不合。
    此等見解範圍均過於限縮，也無法因應當前社會之需求。爰
    將本條前段修正為「在公共場所或公眾得出入之場所」有「
    聚集」之行為為構成要件，亦即行為（人）不論其在何處、
    以何種聯絡方式（包括透過社群通訊軟體：如LINE、微信、
    網路直播等）聚集，其係在遠端或當場為之，均為本條之聚
    集行為，且包括自動與被動聚集之情形，亦不論是否係事前
    約定或臨時起意者均屬之等旨。查該修正條文除場所屬性不
    再侷限於實質上一般大眾可共見共聞之地點外，並將在現場
    實施騷亂之人數，明定為3人以上為已足，至若隨時有加入
    不特定之群眾，或於實施強暴脅迫持續中，其原已聚集之人
    數有所變化，均無礙於「聚集3人以上」要件之成立。而本
    罪既屬妨害秩序之一種犯罪，則聚眾實施強暴脅迫之人，主
    觀上自須具有妨害秩序之故意，亦即應具有實施強暴脅迫而
    為騷亂之共同意思，始與該條罪質相符。惟此所稱聚眾騷亂
    之共同意思，不以起於聚集行為之初為必要。若初係為另犯
    他罪，或別有目的而無此意欲之合法和平聚集之群眾，於聚
    眾過程中，因遭鼓動或彼此自然形成激昂情緒，已趨於對外
    界存有強暴脅迫化，或已對欲施強暴脅迫之情狀有所認識或
    預見，復未有脫離該群眾，猶基於集團意識而繼續參與者，
    亦均認具備該主觀要件。且其等騷亂共同意思之形成，不論
    以明示通謀或相互間默示之合致，亦不論是否係事前鳩集約
    定，或因偶發事件臨時起意，其後仗勢該群眾結合之共同力
    ，利用該已聚集或持續聚集之群眾型態，均可認有聚眾騷亂
    之犯意存在。又該條之修法理由固說明：倘3人以上，在公
    共場所或公眾得出入之場所聚集，進而實行強暴脅迫（例如
    ：鬥毆、毀損或恐嚇等行為）者，不論是對於特定人或不特
    定人為之，已造成公眾或他人之危害、恐懼不安，應即該當
    犯罪成立之構成要件，以符保護社會治安之刑法功能之旨。
    然依本罪之規定體例，既設於刑法第二編分則第七章妨害秩
    序罪內，則其保護之法益自係在公共秩序及公眾安寧、安全
    之維護，使其不受侵擾破壞。是本罪既係重在公共安寧秩序
    之維持，故若其實施強暴脅迫之對象，係對群眾或不特定人
    為之，而已造成公眾或他人之危害、恐懼不安致妨害社會秩
    序之安定，自屬該當。惟如僅對於特定人或物為之，基於本
    罪所著重者係在公共秩序、公眾安全法益之保護，自應以合
    其立法目的而為解釋，必其憑藉群眾形成的暴力威脅情緒或
    氛圍所營造之攻擊狀態，已有可能因被煽起之集體情緒失控
    及所生之加乘效果，而波及蔓延至周邊不特定、多數、隨機
    之人或物，以致此外溢作用產生危害於公眾安寧、社會安全
    ，而使公眾或不特定之他人產生危害、恐懼不安之感受，始
    應認符合本罪所規範之立法意旨。如未有上述因外溢作用造
    成在該場合之公眾或他人，產生危害、恐懼不安，而有遭波
    及之可能者，即不該當本罪之構成要件（最高法院110年度
    台上字第6191號判決意旨參照）。查本案起因既係被告曾懷
    毅與證人謝東平有隙，而邀集被告林嘉宏、陳申章前往上址
    ，其等或為向證人謝東平尋釁、或為談判之目的單一，又案
    發時間係於凌晨時分，衝突持續時間尚屬短暫，且雙方衝突
    顯然未擴及其他人，則被告曾懷毅、林嘉宏、陳申章當時在
    現場縱有對特定之被害人謝東平、謝東如有施強暴之行為，
    然客觀上已否波及蔓延至周邊不特定、多數、隨機之人或物
    ，而產生危害於公眾安寧、社會安全，使公眾或不特定之他
    人產生危害、恐懼不安之感受？均屬有疑。至依員警職務報
    告（見偵卷第19頁）記載略以：擔服巡邏勤務，接獲值班台
    派遣110案號，稱於臺中市○○區○○路0巷0號前有糾紛、打架
    ，到場發現有打架情事等語，固可認本件員警係經110報案
    而知悉，然該向110報案之人為何人，是否即為附近住戶？
    其當時身處何處（室內或室外、距離本案案發現場之遠近）
    ？如何知悉發生鬥毆？等節，以公訴人所舉證據，亦不能釐
    清，更不足據此認定被告曾懷毅、林嘉宏、陳申章所為確已
    產生危害於公眾安寧、社會安全，使公眾或不特定之他人產
    生危害、恐懼不安之感受。基此，依卷內相關事證，亦無從
    推斷本案被告曾懷毅、林嘉宏、陳申章所為，在客觀上已達
    危害社會安寧秩序之程度。綜上，揆諸上開就刑法第150條
    第1項規定之要件解釋，本件尚難認與該規定之構成要件該
    當，自不能率以該罪名相繩。
五、綜上所述，本案公訴人所提出之相關證據，未能使本院就被
    告曾懷毅所涉刑法第150條第2項第1款、同條第1項之攜帶兇
    器在公共場所聚集三人以上，下手實施強暴脅迫罪嫌；被告
    林嘉宏、陳申章所涉刑法第150條第1項之在公共場所聚集三
    人以上，下手實施強暴脅迫罪嫌，達於一般人無合理懷疑之
    程度，自屬不能證明此部分之犯罪，徵諸首開說明，自應依
    法對被告曾懷毅、林嘉宏、陳申章為無罪之諭知。　　
叁、公訴不受理部分（即傷害部分）：
一、按告訴乃論之罪，告訴人於第一審辯論終結前得撤回其告訴
    ，又告訴經撤回者，應諭知不受理之判決，並得不經言詞辯
    論為之，刑事訴訟法第238條第1項、第303條第3款、第307
    條，分別定有明文。
二、公訴意旨認被告曾懷毅、林嘉宏、陳申章於上開時、地分持
    鋁棒、拖把桿或徒手毆打告訴人謝東平、謝東如，致告訴人
    謝東平、謝東如受有如上傷害；被告謝東平、謝東如於上開
    時、地分持木棍、鐵管毆打告訴人曾懷毅、林嘉宏，致告訴
    人曾懷毅、林嘉宏受有如上傷害，認被告5人均涉犯刑法第2
    77條第1項之傷害罪，依刑法第287條前段規定，須告訴乃論
    。茲被告曾懷毅、陳申章、林嘉宏已與被告謝東平、謝東如
    和解，告訴人謝東平、謝東如已具狀撤回對被告曾懷毅、林
    嘉宏、陳申章之告訴；告訴人曾懷毅、林嘉宏亦已具狀撤回
    對被告謝東平、謝東如之告訴，有和解書暨撤回告訴狀在卷
    可參（見本院卷第281頁），揆諸上開說明，爰就被告曾懷
    毅、林嘉宏、陳申章部分諭知不受理之判決；就被告謝東平
    、謝東如部分不經言詞辯論，諭知不受理之判決。　　
據上論斷，應依刑事訴訟法第301條第1項前段、第303條第3款、
第307條，判決如主文。
本案經檢察官康存孝提起公訴，檢察官張添興到庭執行職務。
中　　華　　民　　國     111　　年　　7　　月    5　　日
                  刑事第十三庭  審判長法  官  李宜娟
　　　　　　　　　                    法  官  洪瑞隆
　　　　　　　　　                    法  官  林德鑫
以上正本證明與原本無異。
如不服本判決應於收受判決後20日內向本院提出上訴書狀，並應
述具體理由；其未敘述上訴理由者，應於上訴期間屆滿後20日內
向本院補提理由書（均須按他造當事人之人數附繕本）「切勿逕
送上級法院」。
                                      書記官  高郁婷
中　　華　　民　　國　   111 　 年　　7　　月　　8　　日